臺灣嘉義地方法院刑事判決                          九十一年度易字第二二八號
    公  訴  人  臺灣嘉義地方法院檢察署檢察官
    被      告  甲○○
                丙○○
                乙○○
    右  三  人
    選任辯護人  林彥百
右列被告等因妨害秩序案件，經檢察官提起公訴（九十一年度偵字第七二八號），本
院判決如左：
    主  文
甲○○集會、遊行時，以演說侮辱依法執行職務之公務員，處拘役伍拾日，如易科罰
金，以參佰元折算壹日。
丙○○、乙○○集會、遊行時，以演說，侮辱公署，各處拘役伍拾日，如易科罰金，
均以參佰元折算壹日。
    事  實
一、乙○○、甲○○、丙○○與嘉義巿議員候選人張孟崇（另為不起訴處分）之輔選
    幹部及支持者計二十餘人，加以多部競選車輛，於民國九十一年一月十八日下午
    三時二十二分許，因法務部調查局嘉義巿調查站持續對所偵辦其涉嫌違反公職人
    員選舉罷免法案件相關證人進行詢問及傳喚時，由張孟崇率領抵達上開調查站大
    門前，手持白布條及麥克風等進行集會遊行抗議活動，要求立即釋放其接受調查
    之支持者，並於競選車輛上輪番利用高分貝擴音器向來往行人公然辱罵前述調查
    站，及負責協調之該站調查員羅會幸，其中丙○○先指稱右揭調查站為「非法站
    」；繼之甲○○則指稱前開調查員羅會幸「好像狗一樣」；而後乙○○則稱「法
    務部調查局嘉義巿啞巴站」、「真的王八蛋」等語。
二、案經法務部調查局嘉義巿調查站報請台灣嘉義地方法院檢察署檢察官偵查起訴。
    理  由
一、訊之被告乙○○、甲○○、丙○○三人均矢口否認有何妨害秩序犯行，被告丙○○辯稱：伊不是張孟崇的助選幹部，而是反賄選的總督導員，所以才會到調查站
    要瞭解是否真的有賄選的事實，調查站的人叫伊到外面陳述伊的要求，所以才會
    在宣傳車上講說如果調查站本身有非法情形就必要自己調查，否則就會變成非法
    站等語。被告甲○○辯稱：伊未讀啥書，是土直之人，講到激動處會罵粗話，當
    時可能情緒失控致行為偏差，但是沒有污辱的故意。被告乙○○辯稱：其當時是
    以個人名義去的，不是張孟崇的助選人，且人民有表達意見之自由，對於調查局
    的查賄成效不滿意，就可以反應，調查局係於集會遊行隔日方有查賄成果發佈，
    可能是措詞比較嚴厲。
二、經查，被告等三人於本件集會遊行當時確曾為事實欄所載之言論，此經本院勘驗
    當日現場錄影帶屬實，並核與法務部調查局嘉義巿調查站通訊監察報告表記載內
    容之譯文相符，並有該錄影帶及現場相片可證。而依錄影帶及現場相片顯示，案
    發現場確有二輛宣傳車，多人持白布抗議及現場維持秩序之員警多人。足證案發
    當時確係行集會遊行之行為，縱使被告三人並未自始自終參與集會遊行，然而集
    會遊行係屬持續之行為，於該集會遊行解散之前，若有參與者，仍係屬集會遊行
    之行為，故而辯護人辯稱被告三人乃是事後前往，非屬集會遊行，自屬不當。
三、被告丙○○當天上宣傳車言：「不好意思，咱們這些警察朋友每個都很辛苦，但
    是也很無辜，為什麼？說不定，有一天你們都要受這非法站的調查，這是法務部
    調查局嘉義非法站，非法站．．，這個非法站若有擔當、有責任，就不用構成咱
    們社會成本損失那麼大。」此有嘉義巿調查站通訊監察報告表記載內容之譯文可
    證。依上開內容顯示，並無如被告丙○○前開所辯，係在宣傳車上講說：「如果
    調查站『本身有非法情形』就先要自己調查，否則就會變成非法站」之先行假設
    詞語。是被告丙○○所辯自不可採。
四、被告甲○○當天上宣傳車言：「那位站在那裡的，那個在這裡負責的（指現場調
    查員），那天晚上就去蒐證，我們有問，你是那個單位的，跟我們講，我給你蒐
    證，就不敢講，好像狗一樣．．」此有嘉義巿調查站通訊監察報告表記載內容之
    譯文可證。縱使法務部調查局嘉義巿調查站之人員先前曾前往蒐證，若未發動偵
    查之強制處分權，僅係單純之蒐證而未涉及人民之權利時，偵查中人員自無須向
    他人陳明所隸屬機關之必要。是而偵查人員既無必要向他陳明所隸屬之機關，則
    偵查人員未陳明所隸屬之機關，即非如被告甲○○所辯係調查員「不敢講」，進
    而指摘他人像狗一樣。是而被告甲○○辯稱無污辱之故意，自不可採。
五、被告乙○○當天上宣傳車言：「我們現在來請教嘉義巿調查站，內部是不是還有
    從早上，被我們用傳票到調查站，還留在裡之「老Ｋ」的支持者，．．我們調查
    站是不是有人能回答這件事，法務部調查局嘉義巿啞吧站，真正王八蛋（面對行
    公然辱．．」此有嘉義巿調查站通訊監察報告表記載內容之譯文可證。按國家
    機關之權力固來自於人民，然而國家機關之運作及人民之生活規範，亦須本法治
    國之原則，依循法規行事。又人民固有陳述意見之自由，然其陳述之內容亦不得
    漫無限，若其內容涉有不法而具非難性時，即不得以言論自由而主張免責。查，
    法務部調查局嘉義巿調查站乃係職司犯罪偵查之機關，其偵查之程序，自須依循
    刑事訴訟法及其相關法規為之，其若有不法之情事，即應由其內、外部之規範加
    以監督為之（內部如機關長官及上級機關，外部規範如民意機關之監督及事後司
    法機關審判等）。而被告乙○○上開面對行人指法務部調查局嘉義巿調查站為：
    「法務部調查局嘉義巿啞吧站，真正王八蛋」為辱，其陳述之內容已非反應意
    見之舉措，而係涉有不法內涵而具非難性之侮辱言語，是而難以據此為言論自由
    之範疇而主張免責。是被告乙○○上開所不辯，自不可採。
六、被告丙○○指稱法務部調查局嘉義巿調查站為「非法站」；被告乙○○則稱「法
    務部調查局嘉義巿啞巴站」、「真的王八蛋」，此客觀上一般人均認足以貶抑、
    輕蔑公務機關。被告甲○○則指稱調查員羅會幸「好像狗一樣」，此客觀上足以
    使一般人於精神及心理上有難堪不悅之感受。是此等語詞均屬侮辱之言語無疑，
    辯護人稱上開言語非屬侮辱，自非可採。又被告三人於心智正常之狀態下，而為
    上開侮辱言語之行為，足見被告三人對此行為乃係有所認識，且有意使其發生，
    足證其主觀上對此有侮辱故意之犯意甚明。本件事證明確，被告三人犯行均堪以
    認定。
七、核被告乙○○、丙○○所為係犯集會遊行法第三十條之集會、遊行時，以演說侮
    辱公署罪；被告甲○○所為係犯同法條之集會、遊行時，以演說侮辱依法執行職
    務之公務員罪。爰審酌被告三人不循正當程序表達意見，在於選舉期於集會遊行
    時為侮辱之行為，對社會造成不良示範，且極易造成社會治安之隱憂，犯罪後均
    否認犯行，態度不佳等一切情狀，分別量處如主文所示之刑，並均諭知易科罰金
    之折算標準。
據上論斷，應依刑事訴訟法第二百九十九條第一項前段，集會遊行法第三十條，刑法
第十一條前段、第四十一條第一項前段、罰金罰鍰提高標準條例第二條，判決如主文
。
本案經檢察官游悅晨到庭執行職務
中      華      民      國    九十一    年      五      月    二十七    日
                                臺灣嘉義地方法院刑事第一庭
                                        法  官  馮  保  郎
右正本證明與原本無異。
如不服本判決，應於判決送達後十日內向本院提出上訴狀( 應附繕本 )。
中      華      民      國    九十一    年      五      月    二十七    日
                                        書記官  林  育  興
所犯法條：集會遊行法第三十條
集會遊行法第三十條
集會﹑遊行時，以文字、圖畫、演說或他法，侮辱、誹謗公署、依法執行職務之公務
員或他人者，處二年以下有期徒刑、拘役或科或併科新台幣六萬元以下罰金。
